【裁判字號】    97,易,2721
【裁判日期】    970730
【裁判案由】    詐欺
【裁判全文】
臺灣臺中地方法院刑事判決              97年度易字第2721號
公  訴  人  臺灣臺中地方法院檢察署檢察官
被      告  甲○○
            乙○○
                    弄15號
            丁○○
上列被告等因詐欺案件，經檢察官提起公訴（九十七年度偵字第
二二一三號），本院合議庭裁定進行簡式審判程序，判決如下：
    主    文
甲○○幫助意圖為自己不法之所有，以詐術使人將本人之物交付
，累犯，處有期徒刑肆月，如易科罰金，以新臺幣壹仟元折算壹
日。
乙○○、丁○○幫助意圖為自己不法之所有，以詐術使人將本人
之物交付，各處有期徒刑月，如易科罰金，均以新臺幣壹仟元
折算壹日。
    犯罪事實
一、甲○○前因竊盜案件，經臺灣高等法院臺中分院以九十二年
    度上更（一）字第一九八號判決判處有期徒刑四月確定；又
    因強盜案件，經臺灣高等法院臺中分院以九十二年度上更（
    二）字第三三七號判決判處有期徒刑三年六月，由最高法院
    以九十三年度台上字第二六七一號判決駁回上訴確定；上開
    二罪嗣經法院裁定應執行有期徒刑三年八月確定，於民國九
    十五年五月二十五日假釋出監，至九十五年八月二十一日假
    釋期滿未經撤銷，以已執行完畢論。詎仍不知悔改，甲○○
    、乙○○、丁○○均已預見將自己之金融機構帳戶存摺、提
    款卡、印章連同密碼提供他人使用，因該帳戶所有人名義與
    實際使用者不同，使用者即可藉此躲避員警追查，作為詐欺
    取財之犯罪工具；且現今一般金融機構帳戶之申請甚為簡易
    方便，如係基於正當用途而有使用帳戶之必要，通常需用人
    得以自己名義申請辦理即可，本無借用他人帳戶掩飾資金流
    向之必要。惟甲○○、乙○○、丁○○在不違背其本意之下
    ，竟分別基於幫助他人涉犯詐欺取財罪行之不確定故意，甲○○於九十六年五月初某日，在臺中縣清水鎮○○路與光明
    路口附近，將其所申辦之彰化商業銀行清水分行帳號000
    00000000000號帳戶之存摺、提款卡及印章，交
    予某不詳姓名年籍之陳姓成年男子，甲○○並同時告知提款
    卡密碼，該名陳姓男子則招待甲○○餐食及飲料。乙○○則
    於九十六年八月二十一日某時，在臺中市○○○路與文心路
    口附近，將其所申辦之臺灣郵政股份有限公司臺中文心路郵
    局帳號0000000號（局號：0000000號）帳戶
    之存摺、提款卡及印章，交予某不詳姓名年籍之成年男子，
    乙○○並同時告知提款卡密碼，而由該名男子交付乙○○新
    臺幣（下同）五千元之現金。丁○○則於九十六年七月初某
    日（起訴書誤為九月間），在臺中市○○○路附近，將其所
    申辦之臺灣中小企業銀行忠明分行帳號000000000
    00號帳戶之存摺、提款卡及印章，交予綽號「阿明」之不
    詳姓名年籍成年男子，丁○○並同時告知提款卡密碼，而由
    該名男子交付丁○○五千元之現金。嗣前揭不詳姓名年籍成
    年男子等人所屬犯罪集團成員，果基於意圖為自己不法所有
    之犯意，於九十六年九月六日某時，以「法院金融犯罪防治
    中心人員」及「法院檢察官」之名義，撥打電話與人在臺中
    縣大甲鎮之丙○○取得聯繫，佯稱丙○○向電信公司申請行
    動電話使用並積欠電信資費，必須將存款轉入指定之帳戶內
    云云，致使丙○○陷於錯誤，而依電話中之指示，於同日分
    別前往彰化商業銀行大甲分行及臺中縣大甲日南郵局，以無
    摺存款及匯款之方式，各將一百萬六千八百五十元、五十八
    萬六千五百元之款項，轉入甲○○、乙○○所提供之前揭金
    融機構帳戶內，再由該犯罪集團成員立即領出前揭入帳款項
    ，並將部分款項轉匯至丁○○所提供之上開臺灣中小企業銀
    行帳戶內，以此方式詐騙財物得手。嗣丙○○匯款後察覺有
    異乃報警處理，經警依據帳戶資料循線查獲甲○○、乙○○
    、丁○○，始悉上情。
二、案經臺中縣警察局清水分局報告臺灣臺中地方法院檢察署檢
    察官偵查起訴。
    理    由
一、本件被告甲○○、乙○○、丁○○於準備程序中，先就上開
    犯罪事實為有罪之陳述，且所犯係死刑、無期徒刑、最輕本
    刑為三年以上有期徒刑以外之罪，經本院合議庭依刑事訴訟
    法第二百七十三條之一第一項之規定，裁定由法官一人獨任
    進行簡式審判程序，先此敘明。
二、上開犯罪事實，業據被告甲○○、乙○○、丁○○於本院審
    理時坦承不諱，核與證人即被害人丙○○於警詢及偵查中指
    證遭人詐騙匯款及存款之經過明確，並有被告甲○○之彰化
    商業銀行帳戶開戶資料及交易明細查詢表、被告乙○○之臺
    中文心路郵局帳戶開戶資料及客戶歷史交易清單、被告丁○○之臺灣中小企業銀行開戶資料及存款交易明細查詢單、彰
    化銀行存款憑條、郵政國內匯款單各一份附卷可稽，足徵被
    告三人前揭自白應屬實情。按刑法第十三條所稱之故意本有
    直接故意（確定故意）與間接故意（不確定故意）之別，條
    文中「行為人對於構成犯罪之事實，明知並有意使其發生者
    」為直接故意，至於「行為人對於構成犯罪之事實，預見其
    發生而其發生並不違背其本意者」則屬間接故意；又間接故
    意與有認識的過失（又稱疏虞過失）之區別，在於二者對構
    成犯罪之事實雖均預見其能發生，但前者對其發生並不違背
    其本意，後者則確信其不發生。而金融機構帳戶之申請甚為
    簡易方便，如係基於正當用途而有使用帳戶之必要，通常需
    用人得以自己名義申請辦理即可，本無假手他人之必要。倘
    上開不詳姓名年籍之人非將被告三人提供之金融機構帳戶輾
    轉作為犯罪所得存提進出及其他不法用途，豈須隱匿自己真
    實姓名而向被告三人收取？又被告三人率將自己所有金融機
    構帳戶交予他人使用，且與上開不詳姓名年籍之人相識未久
    ，彼此間並非熟稔，衡之常情，如此乖離常態之交易行為，
    就一般具有相當社會經驗之人而言，當可輕易預見該人收取
    存摺、提款卡、印章係供作非法使用。再者，蒐集他人金融
    機構帳戶作為被害人匯入款項之交易媒介，用以隱匿真正犯
    罪者身分及資金流向之犯罪模式，多係用於詐欺取財之犯罪
    ，此乃一般使用人頭帳戶常見之非法利用類型，復經大眾傳
    播媒體再三披露，被告三人亦無從諉為不知。則上開不詳姓
    名年籍之人於取得被告三人提供之金融機構帳戶後，嗣經用
    於詐欺取財之不法用途，此種犯罪手法仍未逸脫於被告三人
    幫助他人犯罪意思之外，即屬被告三人所預見。而被告三人
    提供金融機構帳戶在先，縱已得悉上開不詳姓名年籍之人可
    能作為上開犯罪用途，卻又容任該項犯罪行為之繼續實現，
    毫無積極取回前揭物品或其他主觀上認為不致發生該項犯罪
    結果之確信，足徵前揭犯罪行為自仍不違其本意，被告三人
    應具有幫助他人詐欺取財犯罪之間接故意。綜上所陳，本案
    事證已臻明確，被告三人犯行至堪認定。
三、查被告甲○○、乙○○、丁○○提供存摺帳戶予他人詐欺犯
    罪使用，雖並未參與上開犯罪之構成要件行為，然其顯係以
    幫助他人犯罪之意思，實施上開犯罪構成要件以外之行為，
    核被告三人所為，均係犯刑法第三十條第一項前段、第三百
    三十九條第一項之幫助詐欺取財既遂罪。查被告甲○○前因
    竊盜案件，經臺灣高等法院臺中分院以九十二年度上更（一
    ）字第一九八號判決判處有期徒刑四月確定；又因強盜案件
    ，經臺灣高等法院臺中分院以九十二年度上更（二）字第三
    三七號判決判處有期徒刑三年六月，由最高法院以九十三年
    度台上字第二六七一號判決駁回上訴確定；上開二罪嗣經法
    院裁定應執行有期徒刑三年八月確定，於九十五年五月二十
    五日假釋出監，至九十五年八月二十一日假釋期滿未經撤銷
    ，以已執行完畢論，有臺灣高等法院被告前案紀錄表及刑案
    資料查註紀錄表在卷可按。其受有期徒刑之執行完畢，五年
    內故意再犯本件法定本刑有期徒刑以上之罪，為累犯，應依
    法加重其刑。又被告三人僅係幫助他人實行詐欺取財罪，為
    幫助犯，均應依刑法第三十條第二項之規定，按詐欺取財罪
    正犯之刑予以減輕，其中被告甲○○部分應先加後減之。而
    被告丁○○雖曾因詐欺案件，經本院以九十七年度中簡字第
    四四一號判決判處有期徒刑三月，如易科罰金以新臺幣一千
    元折算一日確定，有該案判決書及臺灣臺中地方法院檢察署
    九十七年度偵緝字第二七八號聲請簡易判決處刑書在卷足參
    ，惟被告丁○○於該案中係於九十六年九月三日在臺中市○
    區○○○路交付其所有之日盛國際商業銀行帳戶予他人使用
    ，此與其於本案犯罪中交付帳戶資料之時間、地點及客體均
    有不同，二者間顯不具有想像競合犯之裁判上一罪關係，本
    案自不受前案確定判決效力所及，仍應為實體之審究，附此
    敘明。爰審酌被告三人提供帳戶予他人犯罪使用，造成遭受
    詐騙之人追查贓款及實際犯罪行為人發生阻礙，對於社會治
    安仍具有相當之危害性，及其犯罪動機、目的、手段、於本
    院審理時坦承犯行之態度、智識程度等一切情狀，分別量處
    如主文所示之刑，併均諭知易科罰金之折算標準，以示懲儆
    。
據上論斷，應依刑事訴訟法第二百七十三條之一第一項、第二百
九十九條第一項前段，刑法第三十條第一項前段、第二項、第三
百三十九條第一項、第四十七條第一項、第四十一條第一項前段
，刑法施行法第一條之一第一項、第二項前段，判決如主文。
本案經檢察官戊○○到庭執行職務。
中    華    民    國    97    年    7    月    30     日
                  刑事第七庭    法  官  高文崇
上正本證明與原本無異。
如不服本判決，應於收受送達後10日內向本院提出上訴書狀（應
敘述具體理由並附繕本）。
上訴書狀如未敘述理由，應於上訴期間屆滿後20日內補提理由書
於本院。
                                書記官  林淑慧
中    華    民    國    97    年    7    月    30     日
附錄本案論罪科刑法條：
刑法第三十條第一項前段：
幫助他人實行犯罪行為者，為幫助犯。
刑法第三百三十九條第一項：
意圖為自己或第三人不法之所有，以詐術使人將本人或第三人之
物交付者，處五年以下有期徒刑、拘役或科或併科一千元以下罰
金。


司法院資訊處製作；財團法人民間司法改革基金會備份。
